臺灣高等法院刑事判決
109年度金上訴字第7號
上  訴  人  臺灣臺北地方檢察署檢察官
被      告  黃琪穎（原名黃娸炫）



選任辯護人  曾禎祥律師
            葉俊宏律師
            齊文安律師
上列上訴人因被告違反銀行法案件，不服臺灣臺北地方法院107
年度金訴字第30號，中華民國108年12月26日第一審判決（起訴
案號：臺灣臺北地方檢察署107年度偵字第3064號），提起上訴
，本院判決如下：
    主  文
上訴駁回。
    理  由
一、本案經本院審理結果，認原審對被告甲○○諭知無罪之判決，
    核無不當，應予維持，爰引用原審判決書記載之證據及理由
    （如附件），並補充如下。
二、檢察官上訴意旨略以：
　　㈠被告於民國104年間即因提供銀行帳戶給同案被告黃文鴻（
      經原審法院通緝中）做非法辦理國內外匯兌業務之用，先
      後經臺灣新北地方法院及鈞院判決犯幫助非法辦理國內外
      匯兌業務罪並處罪刑。該案中被告係於103年12月18日接
      受警詢、104年3月11日經檢察官起訴，被告此時即知黃文
      鴻以其帳戶從事非法匯兌而觸法，對自己帳戶使用應更謹
      慎，以免再罹刑章。然其竟於104年8月13日再次提供中國
      信託商業銀行帳號0000000000000000號帳戶（下稱本案帳
      戶）給黃文鴻使用，可見其交付本案帳戶之時，主觀上有
      幫助黃文鴻非法辦理匯兌業務之不確定故意。原審僅因被
      告提供本案帳戶給黃文鴻之時，其前案尚未經法院判決有
      罪，而為其有利認定，顯違背經驗及論理法則。
　　㈡原審另以本案利用黃文鴻匯兌之相關人士均未與被告接觸
      ，而為被告有利之認定。但匯兌人士曾否與被告接觸，與
      被告主觀上是否知悉或有預見黃文鴻從事非法匯兌業務，
      實屬二事，不能以此認定被告並無不確定幫助犯意。原審
      認定亦有不當。
　　㈢原判決有前述違誤，請撤銷改判。
三、經查：
　　㈠被告前於104年間因將帳戶提供給黃文鴻做非法辦理國內外
      匯兌業務之用，經臺灣新北地方法院於105年6月30日以10
      4年度金重訴字第3號判決犯幫助非法辦理國內外匯兌業務
      罪及幫助洗錢罪，依想像競合從一重論以幫助非法辦理國
      內外匯兌業務罪，處有期徒刑10月，緩刑2年；被告提起
      上訴，經本院於107年12月6日以105年度金上訴字第47號
      撤銷，仍論以相同罪名及刑度並確定。被告在該案中係於
      103年12月18日接受警詢（偵A卷第26頁反面），於104年3
      月11日經檢察官起訴（偵B卷第161頁），則其嗣於104年8
      月13日再次提供帳戶給黃文鴻使用，又於105年11月4月及
      12月28日依黃文鴻指示匯款給附表二蔡政雄、黃小芬之時
      ，主觀上似應有黃文鴻會再次利用其帳戶從事非法匯兌業
      務之預見。
　　㈡然被告與黃文鴻係兄妹，本較一般人更具緊密情誼及信任
      關係。且觀諸被告於警、偵訊均辯稱：其曾請黃文鴻向伊
      友人借錢，借款會直接匯入其本案帳戶，其因相信黃文鴻
      所稱係為了家用及還款，才依伊指示協助領款及匯款給他
      人等語（偵A卷第26頁反面至第27頁、117頁反面）；此與
      黃文鴻於警、偵訊證稱：伊因積欠債務又有訴訟糾紛，為
      了向友人借款及匯還款，才向被告商借本案帳戶使用，伊
      也有請被告幫忙將款項匯給債主指定之對象等語（偵A卷
      第3頁反面至第4頁、118頁），互核一致。參以本案由被
      告依黃文鴻指示辦理之匯款僅有附表二之2筆，次數甚少
      ，而匯款又係中性行為，背後原因甚多，以親人立場觀之
      ，應不會認為事涉非法。再被告經施以「魏氏成人智力測
      驗」，其「總智商68，作業智商81，語文智商57」，具有
      輕度智能障礙等情，有被告於本院提出之「臺北榮民總醫
      院桃園分院診斷證明書（診治醫師：精神科醫師韋海浪）
      」（本院卷一第67頁）所載可證。更遑論無任何證據顯示
      被告有因提供帳戶給黃文鴻或協助匯款而取得任何報酬。
      綜此以觀，被告先前固曾因提供帳戶給黃文鴻使用而遭司
      法偵審，然仍不能排除其因智識較為淺薄，又與黃文鴻具
      有兄妹緊密情誼而特別信賴，故於黃文鴻再次以「向他人
      借還款」為由商借帳戶及偶爾委請匯款之時，不疑有他，
      相信黃文鴻絕不會再陷其於不法，乃放心出借帳戶給黃文
      鴻及協助匯款之合理可能，尚難僅以其曾因提供帳戶給黃
      文鴻使用而遭司法偵審，即認其主觀上必有幫助黃文鴻從
      事非法匯兌業務之不確定故意。本案仍有合理懷疑。
　　㈢依卷附被告之本案帳戶交易明細（偵A卷第88至104頁），
      被告帳戶自104年8月20日至105年12月19日之現金取款或
      電匯多達200餘筆，非僅附表二之2筆而已，本院乃依檢察
      官之聲請向中國信託商業銀行調取所有提款憑條及匯款憑
      證（本院卷一第145至571頁），以查明各筆匯款是否涉及
      非法匯兌。經被告辨識所有取匯款憑證後，供稱其中僅少
      數幾筆係其所為，且係因黃文鴻表示要還款給債主，其才
      會依指示匯款，其餘取匯款均非其辦理等語（本院卷二第
      21至23頁）。觀諸各筆取匯款憑證上「甲○○」簽名之筆跡
      ，均不盡相同，其中更不乏由被告之姐「黃娸珈」、被告
      之母「李美玲」以被告代理人身分辦理，被告亦供稱其曾
      將本案帳戶之存摺印章交給黃文鴻保管，黃娸珈更曾將取
      匯款單據拿回來給其簽名蓋章等語（本院卷二第23頁）。
      綜此以觀，各筆取匯款憑證上雖記載被告名義，但不能排
      除實際上並非被告辦理，而係由李美玲或黃娸珈或他人藉
      被告名義至銀行辦理取匯款之合理可能，是此尚不足為被
      告不利認定。
　　㈣綜上，原判決認依檢察官所提證據，無法以超越合理懷疑
      之程度，確切證明被告主觀上有幫助黃文鴻從事非法國內
      外匯兌業務之不確定故意，依無罪推定原則而為被告無罪
      諭知，並無不合。檢察官上訴指摘原判決不當，為無理由
      ，應予駁回。
據上論斷，應依刑事訴訟法第373條、第368條，判決如主文。
本案經檢察官陳映蓁提起公訴，檢察官黃士元到庭執行職務。
中　　華　　民　　國　　109 　年　　12　　月　　16　　日
                  刑事第二十四庭審判長法　官  陳德民
                                      法　官  鄭富城
                                      法　官  紀凱峰
以上正本證明與原本無異。
檢察官如不服本判決，應於收受送達後20日內向本院提出上訴書
狀，惟須受刑事妥速審判法第9條限制。其未敘述上訴之理由者
，並得於提起上訴後20日內向本院補提理由書（均須按他造當事
人之人數附繕本）「切勿逕送上級法院」。
刑事妥速審判法第9條：
除前條情形外，第二審法院維持第一審所為無罪判決，提起上訴
之理由，以下列事項為限：
一、判決所適用之法令牴觸憲法。
二、判決違背司法院解釋。
三、判決違背判例。
刑事訴訟法第377條至第379條、第393條第1款之規定，於前項案
件之審理，不適用之。
                                      書記官  嚴昌榮
中　　華　　民　　國　　109 　年　　12　　月　　16　　日